臺灣高等法院臺南分院刑事裁定　　　　 100年度聲再字第20號
聲　請　人
即　被　告　張富吉
　　　　　　郭春梅
上列聲請人因傷害案件，對於本院99年度上易字第481 號中華民
國100年1月18日確定判決（原審案號：臺灣台南地方法院97年度
易字第2061號；起訴案號: 臺灣台南地方法院檢察署97年度偵字
第7923號）聲請再審，本院裁定如下：
    主  文
再審之聲請駁回。
    理  由
一、聲請意旨略稱：本件原確定判決( 鈞院99年度上易字第481
    號100年1月18日判決)對於下列足以影響判決之證據漏未審
    酌:
(一)關於張富吉正當防衛部分:
 1、漏未審酌第二審監視器勘驗筆錄部分:
 (1)因原判決所憑一審勘驗筆錄有所疏漏，故本案上訴時，乃於
    民國99年10月12日二審準備程序重新勘驗監視器錄影光碟第
    一段畫面( 即0000-0-00 晚上22 :12 :20之監視器錄影檔案
    ) 。由二審勘驗結果載明: 「張富吉被王豐能以過肩摔方式
    ，推跌倒在張富吉家門前地上，張富吉被過肩摔後曾以兩手
    摸地，沒有看到頭部撞倒地上，在順勢滾至其家門邊榕樹盆
    栽旁( 此時張富吉全身被榕樹盆栽遮住，看不到其影像，然
    後張富吉起身，才看到其影像 )。張富吉起身後，有用左手
    摸一下其頭部左上方，左手隨即放下」等語可知。第一審監
    視器勘驗筆錄第一段未載明「張富吉被王豐能過肩摔起身時
    摀住眼睛痛苦模樣」乙情，顯有疏漏，應以二審重新製作之
    勘驗筆錄為準。
 (2)復因張富吉跌倒時頭部並未撞擊地面，故其頭部並非於過肩
    摔時受傷，核與張富吉主張其頭部在過肩摔之前，已被王豐
    能持磚打傷之主張相符。顯見張富吉左邊頭部受傷發生於被
    王豐能過肩摔之前，即張富吉係先遭王豐能持磚攻擊，為免
    再次遭受王豐能攻擊，才正當防衛之主張屬實。足以推翻原
    判決所謂「張富吉在被過肩摔之前並未受傷，而是張富吉在
    過肩摔後，率先持磚毆打王豐能，王豐能才持磚反擊，導致
    張富吉左眼受傷，不符合正當防衛」之認定。故原判決漏未
    審酌二審重新製作之勘驗筆錄，仍據一審有疏漏之勘驗筆錄
    作出張富吉有罪之認定，對重要證據實漏未審酌。
 2、漏未審酌張美女之供述部分:
 (1)張美女證稱: 「我當時正在現場，目睹王豐能毫不留情的拿
    著大磚塊，猛擊手無寸鐵的被害人張富吉的眼部及頭部」、
    「當天我哥哥( 即張富吉) 是空手，沒有拿任何工具，他沒
    動手打人」，足以證明張富吉未持磚毆打王豐能之事實。
 (2)而此份筆錄已經公訴人同意列為證據。原審判決卻未敘明其
    不予採信之理由，對上開筆錄證據，顯係漏未審酌。
 3、漏未審酌郭佳霖、郭佳翰稱「渠等出來只看到王豐能、張富
    吉徒手扭打」之筆錄部分:
 (1)王豐能證稱: 「他們( 指郭佳翰兄弟) 是我在拿磚頭出來在
    揮的時候才出來。」果此，郭佳翰兄弟出來時應可看見王豐
    能拿磚頭揮舞之情形。惟上開供述與郭佳霖、郭佳翰均證稱
    : 「渠等出來勸架，只看到王豐能與張富吉徒手扭打，並未
    看到渠等拿石塊砸對方頭部」等語不符。
 (2)上開郭佳霖、郭佳翰證稱: 「渠等出來只看到王豐能、張富
    吉扭打，並未看到磚塊」等語，有下列筆錄可稽:
  郭佳霖於99年5 月20日證稱: 「( 問: 開鐵門看到什麼？)
    答: 看到... 男生對男生... 在拉扯，不確定是否在地上拉
    扯。」、「( 問: 剛剛說你記得有把兩個男生拉開，當時這
    兩個男生的情況為何?)答: 好像是他們二人拉扯在一起，我
    過去說不要吵了，我站在他們中間，把他們拉開。」、「(
    問:你有看到他們二人手上有互相拿東西砸對方頭？答:沒有
    」、「(問:你說你有勸架，勸架之後他們是否還有發生肢體
    衝突？)我拉開之後，...變成好像是我跟他們在發脾氣，我
    大哥就叫我回去...」、「(問: 你在勸架到發脾氣離開之間
    ，他們四人有無再發生衝突？)答：應該是沒有了」。
  郭佳翰99年5 月20日證稱: 「我看到時是張富吉、王豐能扭
    打」、「( 問: 現場有無看到有什麼武器? 如刀槍、棍棒、
    石塊？) 答: 沒有看到。」、「( 問: 你把他們勸開後，是
    否還有繼續打?)答: 沒有」。
 (3)依上開證詞顯示，前開證人只看到張富吉、王豐能互相徒手
    扭打，經渠等勸阻，衝突即結束，核與張富吉主張: 「伊於
    被過肩摔前已被王豐能持磚頭擊傷，伊未曾持磚毆打王豐能
    ，故鄰居出來勸架時，未看到二人持磚」等情相符。並可證
    明原判決採信王豐能供述，認定「王豐能將張富吉過肩摔後
    ，張富吉先持磚毆打王豐能，王豐能拿磚頭揮舞時，鄰居才
    出來勸架」云云，並非事實。惟原判決對上開足以證明王豐
    能供述不實，張富吉正當防衛主張屬實之事證，並未敘明何
    以不足採信之理由，即遽為不利張富吉之認定，顯對上開筆
    錄漏未審酌。
 4、漏未審酌陳麗如稱未看到張富吉拿石塊之證詞部分:
    王豐能之配偶陳麗如亦證稱未看到張富吉持磚毆打王豐能。
    綜合前揭郭佳霖等證人，均陳稱未看到有人持磚之事證，足
    以確信張富吉未持磚毆打王豐能。惟原判決對此足以影響判
    決之事證恝置不論，顯有影響判決之重要證據漏未審酌之情
    形。
 5、綜此: 上開事證足以證明張富吉並未持磚毆打王豐能，且於
    過肩摔前即先被王豐能持磚打傷頭部，故過肩摔後，鄰居郭
    佳霖等人未看到張富吉、王豐能持磚互毆之事實，當可證明
    張富吉確係正當防衛，顯然足以動搖原有罪之判決。而此與
    郭春梅於99年11月23日證稱: 「王豐能對陳麗如說這個人交
    給你，話說完，就用他手中的磚塊打我先生的頭部，張富吉
    就倒下來了」等語相符，益證上開證據屬實，足以動搖原有
    罪判決。故原判決對此重要證據卻漏未審酌，聲請人依刑事
    訴訟法第421 條聲請再審，應有理由。
(二)關於郭春梅正當防衛部分:
 1、漏未審酌陳麗如承認「郭春梅係於被伊壓制於地上，郭春梅
    欲起身掙脫時，才踢到伊腹部」之供述部分:
 (1)陳麗如於一審99年3月4日筆錄證稱: 「起先她跌倒之後，我
    不想讓她起來。所以我壓制她，她就要用腳把我踢開。」、
    「(問:郭春梅有用腳踢妳，是因為你們拉扯之後想要爬起來
    踢妳?)答:是」。
 (2)足見其已坦承「郭春梅係於被伊壓制於地上，欲起身掙脫時
    ，才踢到其腹部」之事實。
 2、漏未審酌陳麗如身體「無任何擦傷」之診斷紀錄部分:
 (1)陳麗如於99年3 月4 日證稱: 「( 問: 妳說妳與郭春梅在地
    地上扭打，是如何扭打?)答: 兩人都跌落地上，我跟她都要
    從地上爬起來，兩人互相拉對方，所以就扭來扭去。(問:妳
    的身體有無跟地面摩擦?)答: 有，我有跌落地上，所以有與
    地面摩擦。」，欲證明其與郭春梅在地上扭打之事。惟查，
    其若與郭春梅在地上扭打，且與地面摩擦，應會留下擦傷，
    惟其診斷紀錄卻無任何擦傷之記錄，顯與事實不合。
 (2)反觀郭春梅主張: 係王豐能向陳麗如表示「這個( 指郭春梅
    ) 交給妳」後，陳麗如即將郭春梅推倒，抓住郭春梅右手，
    用腳踏住郭春梅胸口，郭春梅試著要起來時，腳好像有踢到
    陳麗如之衣服，後來隔壁之郭佳霖就過來，把渠等拉開，之
    後警察就來了等語，與郭春梅「右手腕有扭傷、右手擦傷(
    陳麗如指甲刮傷) ，及右腳踝擦傷( 在地上摩擦) 」之診斷
    紀錄相符，亦與陳麗如因採站姿，全身除疑似被郭春梅踢到
    之「腹部外，全身均無受傷」之情形相符。
 3、綜此，上開事證足以證明郭春梅係因被陳麗如以腳踩住胸口
    無法起身，為求起身脫困才起腳踢中陳麗如腹部，絕非如原
    判決所認二人係在地上扭打互毆，當可證明郭春梅確係正當
    防衛，上開證據顯然足以動搖原有罪判決。而此與張富吉於
    99年11月23日證稱: 「我太太與王豐能的太太陳麗如在爭論
    時，王豐能就對陳麗如說這個人交給你，陳麗如就以雙手由
    胸部推郭春梅，致使郭春梅倒地」、「當我爬起來抱住王豐
    能後，我看到陳麗如用腳踩住郭春梅的胸部，另外一手拉住
    ，另外一方面用腳踩住我太太的胸部」等語相符，益證上開
    證據屬實，足以動搖原有罪判決。原判決對此重要證據卻漏
    未審酌，聲請人依刑事訴訟法第421 條聲請再審，應有理由
    。
二、按不得上訴於第三審法院之案件，除刑事訴訟法第420 規定
    外，其經第二審確定之有罪判決，如就足生影響於判決之重
    要證據漏未審酌者，得為受判決人之利益，聲請再審，刑事
    訴訟法第421 條固有明文。惟所謂「足生影響於判決之重要
    證據漏未審酌」，係指當事人於第二審法院判決前所提出之
    證物，足以影響、變更判決結果，而法院漏未審酌而言，如
    第二審判決前所提出之證據，經第二審法院依調查之結果，
    本於論理法則、經驗法則，取捨證據後，認定事實者，則不
    包括之，亦即所謂「有足以影響於判決之重要證據漏未審酌
    為理由」者，必該證據已經提出卻漏未審酌；如所提出之證
    據，業經法院依調查之結果，本於論理法則、經驗法則，取
    捨證據後，認定事實，被捨棄之證據，亦已於理由內敘明其
    捨棄之理由者，即非漏未審酌，是如僅係對法院證據取捨持
    相異評價，即不能以此為由聲請再審（最高法院89年度台抗
    字第30號裁定意旨參照）。又所謂「重要證據」，必須此未
    審酌之證據，須足以據以認定受判決人應受無罪或免訴，或
    輕於原審所認定之罪名，始可據以提起再審之聲請。即該證
    據確為真實，而足以據以認定受判決人應受無罪、或免訴、
    或輕於原審所認定罪名而後可，否則如不足以推翻原確定判
    決所認之罪名，而僅據以爭執原確定判決對證據之取捨，仍
    不能准許再審。
三、經查，原確定判決已敘明係依據:1、告訴人王豐能、陳麗如
    於一審歷次訊問時指述；2 、目擊證人郭宏州於警詢證述；
    3 、證人郭佳翰於警詢、偵查及原審審理之證述；4 、證人
    郭佳霖於警詢、偵查及原審審理之證述；5 、王豐能、陳麗
    如於97年3 月29日新樓醫院診斷證明書各1 份；6 、扣案磚
    塊1 個等事證，資以認定聲請人有原判決所載之犯罪事實。
    原確定判決經綜合全案證據資料，本於事實審法院職權推理
    之作用，資以認定聲請人有原判決事實欄所記載之犯行，已
    於理由內詳為說明認定所憑之依據與得心證之理由。經核原
    判決就證據取捨與證據證明力之判斷，均未悖於通常一般之
    人日常生活經驗之定則或論理法則，所為論述及說明，亦無
    適用法則不當之違法情形存在。
四、本件聲請再審理由雖謂第二審判決漏未審酌前開事證云云。
    惟查：
(一)關於被告張富吉部分:
 1、聲請意旨雖謂原確定判決漏未審酌第二審監視器勘驗筆錄云
    云。然:
 (1)聲請意旨雖以二審勘驗結果載明: 「張富吉被王豐能以過肩
    摔方式，推跌倒在張富吉家門前地上，張富吉被過肩摔後曾
    以兩手摸地，沒有看到頭部撞倒地上，在順勢滾至其家門邊
    榕樹盆栽旁( 此時張富吉全身被榕樹盆栽遮住，看不到其影
    像，然後張富吉起身，才看到其影像) 。張富吉起身後，有
    用左手摸一下其頭部左上方，左手隨即放下」等語，而謂第
    一審監視器勘驗筆錄第一段未載明【張富吉被王豐能過肩摔
    起身時摀住眼睛痛苦模樣】乙情，顯有疏漏，應以二審重新
    製作之勘驗筆錄為準云云。惟依前開二審勘驗結果，並無載
    明【張富吉被王豐能過肩摔起身時摀住眼睛痛苦模樣】之情
    ，聲請意旨引用前開二審勘驗筆錄內容，主張一審勘驗筆錄
    ，未載明【張富吉被王豐能過肩摔起身時摀住眼睛痛苦模樣
    】乙情，顯有疏漏云云，實不知所云根據為何？況原確定判
    決理由欄乙、三，已就二審勘驗筆錄證據，說明調查之結果
    :「本院依被告張富吉、郭春梅之聲請勘驗被告張富吉於原
    審提出之監視錄影光碟（見二審卷第67 -69頁，及第145-14
    8 頁），但因監視器採動態攝影，即在監視器範圍內，有動
    態才動攝影，才會變成一小段、一小段，不是連續不中斷
    情狀下之監視錄影（見二審卷第147 頁），依該監視錄影資
    料，並不能證明被告張富吉、郭春梅確無本案犯行」等語(
    見原確定判決第10頁倒數第6行至第11頁第1行) 。故聲請意
    旨以二審勘驗結果，主張一審判決勘驗筆錄未載明「張富吉
    被王豐能過肩摔起身時摀住眼睛痛苦模樣」乙情，顯有疏漏
    云云，已非可採。
 (2)聲請意旨雖以被告張富吉跌倒時並未撞擊地面，故其頭部並
    非於遭告訴人王豐能過肩摔時受傷，而主張其係於被告訴人
    王豐能過肩摔之前，即先遭王豐能持磚攻擊，為免再次遭受
    王豐能攻擊，才正當防衛之主張屬實云云。惟原確定判決於
    理由欄乙、二、(三)已敘明: 「觀諸被告張富吉、郭春梅所
    提出上開三段監視錄影畫面之勘驗筆錄，其中雖有被告張富
    吉被告訴人王豐能過肩摔、鄰居勸架並拉開欲倒地之王豐能
    及被告張富吉摀左眼從後追趕王豐能之三段畫面，可證被告
    張富吉稱曾被告訴人王豐能過肩摔並持磚塊毆打左側頭部成
    傷一節非虛；但以第一段畫面中顯示被告張富吉當時確係以
    手環抱告訴人王豐能頸部拉扯一小段距離後遭王豐能側摔在
    地，【被告張富吉起身後並無摀住左眼之痛苦模樣】，反而
    是相隔14秒後的第二個畫面中，鄰居拉開勸架並拉開王豐能
    時，【王豐能確有站不住而傾斜跌倒之情形，被告張富吉當
    時始摀住眼睛呈痛苦狀】，反而益證告訴人王豐能所述：其
    欲擺脫被告張富吉緊勒其頸部之手，而將張富吉過肩摔後，
    隨即遭起身之張富吉持磚頭毆打其左側頭部成傷，其因一時
    氣憤始取家中金爐下方磚頭回擊張富吉頭部等情，所言並非
    無據」、「且以告訴人王豐能慣用右手，其持磚頭近身欲毆
    打被告張富吉頭部時，該磚頭必靠近王豐能身體之右側，則
    張富吉倒地以腳踢踹之時，因僅得使用腰力及腿力，所踢踹
    之角度必定受限，其得否用非正面踢踹之力量將該磚塊傾斜
    踢飛至王豐能之頭部左側，以致王豐能左耳成傷一節已堪存
    疑，更何況尚同時造成王豐能左側外耳之開放性傷口及頭皮
    挫傷等傷害甚難想像」等語(見原確定判決第8頁倒數第10行
    至第9 頁第12行)。聲請意旨僅以前開二審勘驗筆錄記載:張
    富吉被王豐能過肩摔後...沒有看到頭部撞倒地上 」，即主
    張被告張富吉頭部受傷，係於被告訴人王豐能過肩摔之前發
    生，而謂由前開二審勘驗筆錄，即足推翻原確定判決關於「
    張富吉在被過肩摔之前並未受傷，而是張富吉在過肩摔後，
    率先持磚毆打王豐能，王豐能才持磚反擊，導致張富吉左眼
    受傷，不符合正當防衛」之認定云云，乃屬率斷，顯非有理
    。
 (3)綜此，聲請意旨以前詞指摘: 一審判決勘驗筆錄未載明「張
    富吉被王豐能過肩摔起身時摀住眼睛痛苦模樣」乙情，顯有
    疏漏；依原確定判決二審重新製作之勘驗筆錄，足見被告張
    富吉頭部之傷係於被告訴人王豐能過肩摔之前被王豐能持磚
    打傷，故依前開二審勘驗筆錄，足以推翻原確定判決關於被
    告張富吉不符合正當防衛之認定，而原確定判決漏未審酌前
    開二審勘驗筆錄云云，顯非有據。
 2、聲請意旨另以證人張美女於警詢證稱: 其兄即被告張富吉並
    未持磚毆打告訴人王豐能等語，檢察官亦同意列為證據調查
    ，然原確定判決卻漏未審酌云云。惟原確定判決理由欄甲(
    一) 已敘明: 「證人張美女於警詢及檢察事務官前所為之陳
    述，係均為被告以外之人於審判外之言詞陳述，且經被告王
    豐能、陳麗如於本院準備程序主張無證據能力，依刑事訴訟
    法第159 條之規定，無證據能力。」等語( 見原確定判決第
    2 頁倒數第3 行至第4 頁第1 行) ，即已排除證人張美女於
    警詢證述之證據能力，自無於實體得心證理由欄內，就證人
    張美女於警詢之證述，再為論述審酌。故聲請意旨指摘原確
    定判決漏未審酌證人張美女於警詢之筆錄證據云云，亦非有
    理。
 3、聲請意旨以告訴人王豐能於原審既證稱: 指郭佳翰兄弟是我
    在拿磚頭出來在揮的時候才出來等語。則證人郭佳翰、郭佳
    霖兄弟出來時應可看見王豐能拿磚頭揮舞之情形。惟證人郭
    佳霖、郭佳翰於99年5月20日審理均證稱:「只看到王豐能與
    張富吉徒手扭打，並未看到渠等拿石塊砸對方頭部」等語。
    足證，原確定判決採信王豐能供述認定「王豐能將張富吉過
    肩摔後，張富吉先持磚毆打王豐能，王豐能拿磚頭揮舞時，
    鄰居才出來勸架」云云，並非事實，惟原確定判決對上開足
    以證明王豐能供述不實，張富吉正當防衛主張屬實之事證，
    並未敘明何以不足採信之理由，即遽為不利張富吉之認定，
    顯對上開筆錄漏未審酌云云。惟查，告訴人即同案被告王豐
    能有持磚塊及徒手毆傷被告張富吉之情，業經告訴人即同案
    被告王豐能於二審自白不諱，並經原確定判決認定在案( 見
    原確定判決第2頁第2、3行，第3頁倒數第10-12行)；另據證
    人郭宏州(即郭佳翰之兄)於警詢證稱: 「渠並未全程目睹張
    富吉、王豐能等人傷害過程」(見原確定判決第7頁倒數第3-
    5行)；及證人郭佳翰於警詢、偵查及原審審理時復證稱：「
    打開窗戶看到張富吉、王豐能二人躺在地上扭打，遂與哥哥
    郭宏州、郭佳霖一同下樓勸阻，當其下樓時，只見張富吉與
    王豐能兩人互以手肘將對方脖子勒住在地上扭打」( 見原確
    定判決第8頁第4-11行)、「因為燈光昏暗，我看到張富吉頭
    上有濕濕的樣子，是否流血我不知道」(見聲請狀證據4號，
    本院卷第21頁)等語； 以及證人郭佳霖於警詢、偵查及二審
    審理證稱：「其於案發當日晚間因酒醉在家睡覺，被樓下吵
    鬧聲吵醒十分生氣，開窗看到張富吉、郭春梅、王豐能、陳
    麗如四人在樓下吵架對峙，遂叫郭宏州及郭佳翰下樓勸阻，
    下樓後其看到張富吉與王豐能、郭春梅與陳麗如兩兩在一起
    拉扯，其只擔心所種花卉遭渠四人弄壞，遂將其中二人拉開
    ，並責怪他們吵到鄰居，惟未注意渠四人拉扯情形及受傷狀
    況」( 見原確定判決第11-18行)、「拉扯情形完全不記得。
    ... 那天我喝很多酒，我只記得我把他們拉開，其餘我都不
    記得」(見聲請狀證據4 號，本院卷第20頁)等語。可知，證
    人郭宏州、郭佳翰、郭佳霖三兄弟，並未全程目睹及清楚注
    意被告張富吉與告訴人王豐能之毆打情形，自不能僅以渠等
    未看見或注意被告及告訴人手持磚塊情形，即認被告張富吉
    或告訴人王豐能，並無持磚塊毆傷對方之事實。否則依聲請
    意旨所述，證人郭佳翰兄弟等人亦未看見告訴人王豐能持磚
    塊毆打被告張富吉之情，則能否憑此即認被告王豐能亦無持
    磚塊毆打被告張富吉之事實，而認被告王豐能自白有持磚塊
    毆打被告張富吉之情，亦有不實？從而，聲請意旨僅以證人
    並未看見告訴人王豐能拿磚頭揮舞之情形，即謂被告王豐能
    供述不實，而原確定判決漏未審酌上開證人筆錄云云，亦非
    有理。
 4、聲請意旨另以告訴人王豐能之配偶陳麗如亦供證未看到張富
    吉持磚毆打王豐能，原判決對此足以影響判決之事證恝置不
    論，顯有影響判決之重要證據漏未審酌云云。惟查，同案被
    告陳麗如於被告張富吉與告訴人王豐能互相扭打之同時，亦
    另與張富吉之配偶郭春梅發生扭打，則其值此之時，自難猶
    有餘暇分心注意其配偶王豐能與被告張富吉之毆打情形，自
    不能僅以其供述未目睹被告張富吉持磚塊毆打告訴人王豐能
    ，即認被告張富吉並無持磚毆打告訴人王豐能之情。況同案
    被告陳麗如另有供稱: 我看到時王豐能已經流血。... 鄰居
    拉我從地上爬起來後，我才看到王豐能流血等語( 見聲請狀
    證據6 號，本院卷第24-25 頁) ，則依同案被告陳麗如前開
    供述，反而可見告訴人王豐能應有遭被告張富吉毆傷之情。
    從而，聲請意旨僅以同案被告陳麗如亦供稱未看到被告張富
    吉持磚毆打王豐能，即謂足以確信張富吉未持磚毆打王豐能
    ，而原確定判決對此足以影響判決之事證恝置不論，顯有影
    響判決之重要證據漏未審酌之情形云云，仍非可採。
(二)關於被告郭春梅部分:
 1、聲請意旨以告訴人即同案被告陳麗如於原審99年3 月4 日審
    理時已供承「郭春梅係於被伊壓制於地上，郭春梅欲起身掙
    脫時，才踢到伊腹部」等語，而原確定判決漏未審酌此情云
    云。惟查，告訴人陳麗如乃指稱: 「... 郭春梅出來之後，
    就說一句很難聽的話，我怕我先生忍不住會去打郭春梅，我
    就過去勸架，結果郭春梅就來我前面拉我衣服、頭髮，我們
    就互相拉扯頭髮、衣服。兩人彼此拉扯時，都跌落地上，郭
    春梅跌落地上時，還有用腳踢我。... 我怕她( 郭春梅)又
    要跟我吵架，所以壓制她，她就用腳把我踢開，她有用腳踢
    到我腹部。」等語( 見聲請狀證據6 號，本院卷第23頁) 。
    則依陳麗如前開所供，乃郭春梅先與之拉扯跌倒後，其才壓
    制郭春梅，俾免繼續吵架。故陳麗如並未供承係其先將郭春
    梅壓制在地，郭春梅為防衛自身安全才踢陳麗如。聲請意旨
    謂陳麗如已供承「郭春梅係於被伊壓制於地上，郭春梅欲起
    身掙脫，才踢到陳麗如腹部」之情，原確定判決認郭春梅非
    正當防衛，有漏未審酌陳麗如前開供述之違誤云云，乃斷章
    取義強辯之詞，自非可採。
 2、聲請意旨另以原確定判決漏未審酌告訴人陳麗如身體「無任
    何擦傷」之診斷紀錄云云。惟原確定判決僅認定被告郭春梅
    造成告訴人陳麗如受有「腹壁挫傷之傷害」( 見原確定判決
    第2 頁第3-4行)，且被告郭春梅亦不否認有「踢到陳麗如」
    之情(見聲請狀第7頁第7行，本院卷第4頁) ；參以證人郭宏
    州、郭佳翰均證稱：有看到王豐能的老婆（即陳麗如）與張
    富吉的老婆（即郭春梅）二人在互相拉扯頭髮扭打在地等語
    ，且有陳麗如於97年3 月29日新樓醫院診斷證明書在卷可稽
    等情，業經原確定判決論述明確(見原確定判決第7頁末行、
    第8頁第1-9行及第18-19行、第9頁第12-15行)。是以，原審
    已審酌前開事證，並敘明認定被告郭春梅與告訴人陳麗如互
    有拉扯，致告訴人陳麗如受有「腹壁挫傷傷害」之理由。至
    於告訴人陳麗如，何以未如被告郭春梅亦受有其他擦傷，此
    與雙方拉扯之姿勢、力道及跌倒受傷之位置有關，自不能僅
    以告訴人陳麗如僅受有「腹壁挫傷」而未受有其他擦傷，即
    認被告郭春梅主張其係正當防衛之辯解為可採。況原確定判
    決已綜合審酌前開事證，敘明認定: 「被告張富吉、郭春梅
    於案發當時既係因口角糾紛而基於傷害犯意分別與告訴人王
    豐能、陳麗如發生互毆，以致造成告訴人王豐能、陳麗如受
    有如犯罪事實欄所載之傷害，渠等所辯前揭傷害行為均係先
    遭王豐能、陳麗如攻擊時之正當防衛行為應屬不罰云云，顯
    屬飾卸之詞，不足採信。」等語(見原確定判決第9頁倒數第
    5 -10行)。從而，聲請意旨僅以告訴人陳麗如身體「無任何
    擦傷」之診斷紀錄，即謂被告郭春梅主張正當防衛應屬可信
    ，而原確定判決漏未審酌，足以動搖原有罪確定判決云云，
    亦非有理。
五、綜上所述，本件聲請意旨或無根據，或業經原確定判決審酌
    論述，或與事證、法理不合，且均未足以動搖原確定判決事
    實認定之結果，核與刑事訴訟法第421 條所規定之再審事由
    不符，聲請人徒就原審未採有利於被告等之證據，加以指摘
    原確定判決為不當，揆諸前揭說明，本件再審之聲請，為無
    理由，應予駁回。
六、據上論結，應依刑事訴訟法第434條第1項，裁定如主文。
中    華    民    國   100    年    2     月    25    日
                  刑事第六庭    審判長法  官  董武全
                                      法  官  孫玉文
                                      法  官  賴純慧
以上正本證明與原本無異。
不得抗告。
                                      書記官  蔡宜均
中    華    民    國   100    年    2     月    25    日